臺灣彰化地方法院刑事判決　　　　　　　　　　　　　　九十三年度訴字第一一號
　　公　訴　人　台灣彰化地方法院檢察署檢察官
　　被　　　告　甲○○
右列被告因違反洗錢防制法案件，經檢察官提起公訴（九十二年毒偵字第七五八二號
），有刑事訴訟法第二百七十三條之一第一項之情形，本院裁定改依簡式審判程序審
理判決如左：
    主  文
甲○○幫助意圖為自己不法所有，以詐術使人將本人之物交付，處有期徒刑參月，如
易科罰金，以參佰元折算壹日。
    事  實
一、甲○○於民國九十二年六月二十四日十六時許，因友人「吳聰明」（已成年，真
    實姓名年籍不詳）在其位於彰化縣秀水鄉馬興村鎮南巷七號之住處前，告知願以
    新台幣（下同）二千元之代價收購帳戶之事後，其即預見「吳聰明」購買郵局帳
    戶存摺、印章及提款卡（包括提款密碼），可能利用該購得帳戶作為詐欺取財匯
    款之用，且其發生不違背其本意，因缺錢花用，竟基於幫助「吳聰明」之不確定
    故意，先於同年月三十日，至彰化市南瑤郵局申請活期儲蓄存款帳戶（局號００
    八一一一—五、帳號０一五六八０—九號），並於同年七月十七日取得該帳戶提
    款卡後，在彰化市南瑤郵局旁將前開帳戶之存款簿、印章及提款卡，以二千元之
    代價售予「吳聰明」，並取得二千元之報酬。「吳聰明」取得甲○○前開郵局帳
    戶存摺、提款卡及印章後，即意圖為自己不法之所有，於九十二年七月間，以撥
    打不特定人之電話，並告知欲補助ＳＡＲＳ金額之方式，誘使不特定之人前往提
    款機依其指示操作，且利用甲○○前開郵局帳戶作為匯款工具。適有乙○○於九
    十二年七月十九日某時接獲上述電話，佯以須至提款機依照指示操作，始得將補
    助金額匯予乙○○等語，使不諳提款機操作之乙○○陷於錯誤，於同日十八時，
    在雲林縣西螺鎮西螺郵局前轉帳九萬九千八百九十九元至前開甲○○開立之帳戶
    內，而乙○○於匯款後，發現金額減少卻未能順利領取補助金額始知受騙。
二、案經彰化縣警察局彰化分局報請台灣彰化地方法院檢察署檢察官偵查起訴。
    理  由
一、右揭犯罪事實，業據被告甲○○於本院準備程序及審理時均坦承不諱，核與被害
    人乙○○於警詢及偵訊中之指述或證述之情節相符，並有中華郵政股份有限公司
    彰化郵局（下稱彰化郵局）九十二年八月十九日彰營字第九二五一００一一七二
    號函文及其附件（局號帳號查詢客戶基本資料）各一紙、彰化郵局九十二年十二
    月八日彰營字第０九二０一０一五三五號函及其附件（客戶歷史交易清單）各一
    紙、自動櫃員機儲戶交易明細表二紙等件在卷可資佐證。次查，被告係五十四歲
    之成年人，應具相當之社會經驗，對「吳聰明」何以願意用高價購買郵局帳戶，
    豈能無疑？且自政府開放金融業申請設立以來，金融機構大量增加，一般正常使
    用之存款帳戶，並無向他人購買之必要。況坊間新聞媒體，對於不肖犯罪集團，
    經常利用大量收購之存款帳戶，作為詐欺或恐嚇他人財物之工具，亦多所報導，
    被告對此應知之甚詳，竟仍將其所有前開郵局帳戶存摺、印章及提款卡，售予「
    吳聰明」之真實姓名年籍不詳成年男子，「吳聰明」嗣果據以作為詐欺取財之匯
    款帳戶，被告自具有幫助「吳聰明」詐欺取財之不確定故意，足見被告之自白與
    事實相符。綜上，本件事證明確，被告右揭犯行洵堪認定，應予依法論科。
二、按刑法上之故意，以行為人對於構成犯罪之事實，包括犯罪客體、行為、結果等
    均有具體確定認識，並有意使其發生者為確定故意，而行為人對於構成犯罪之事
    實，雖無具體確定認識，並有意使其發生者為確定故意，而行為人對於構成犯罪
    之事實，雖無具體確定認識，然已預見其發生，而發生不違背其本意者，則為不
    確定故意。又行為人基於幫助他人犯罪之意思，為促成他人犯罪而為犯罪構成要
    件以外之行為，為幫助犯。本件被告將其所有前開郵局帳戶存摺、印章及提款卡
    （包括提款密碼），售予「吳聰明」之真實姓名年籍不詳之成年男子，「吳聰明
    」嗣據以作為詐欺取財轉帳匯款使用，既不違背被告當初出售帳戶之本意，已如
    前述，且係參與提供取得詐欺取財犯罪所得款項之工具，對此犯行施以助力，為
    詐欺取財構成要件以外之行為，應以詐欺取財罪之幫助犯論之。核被告所為，係
    犯刑法第三十條第一項、第三百三十九條第一項之幫助詐欺取財罪。被告係幫助
    真實姓名年籍不詳之「吳聰明」成年男子犯詐欺取財罪，為從犯，應依刑法第三
    十條第二項之規定，按正犯之刑減輕之。爰審酌被告將郵局帳戶予他人供作詐財
    之用，造成犯罪偵查困難，幕後犯罪人得以逍遙法外，致使此類犯罪手法層出不
    窮，嚴重危害交易秩序及社會治安，為念其一時失慮致犯此罪刑，及其品行、智
    識程度、犯罪之動機、目的、手段、並未實際參與詐欺取財之犯行，責難性較小
    ，且犯後坦承犯行態度良好等一切情狀，量處如主文所示之刑，並諭知易科罰金
    之折算標準，以示懲儆。
據上論斷，應依刑事訴訟法第二百七十三條之一第一項、第二百九十九條第一項前段
，刑法第三十條第一項前段、第二項、第三百三十九條第一項、第四十一條第一項前
段，罰金罰鍰提高標準條例第一條前段、第二條，判決如主文。
本案經檢察官丙○○到庭執行職務。
中      華      民      國      九十三      年      一    月    十六    日
                                臺灣彰化地方法院刑事第一庭
                                    法      官  黃  齡  玉
右正本證明與原本無異。
如不服本判決，應於判決送達後十日內，向本院提出上訴狀( 須附繕本 )。
告訴人或被害人對於判決如有不服具備理由請求檢察官上訴者，其上訴期間之計算係
以檢察官收受判決正本之日期為準。
                                    法院書記官  黃  當  易
中      華      民      國      九十三      年      一    月    十九    日
刑法第三百三十九條
意圖為自己或第三人不法之所有，以詐術使人將本人或第三人之物交付者，處五年以
下有期徒刑、拘役或科或併科一千元以下罰金。
以前項方法得財產上不法之利益或使第三人得之者亦同。
前二項之未遂犯罰之。
